臺灣臺中地方法院民事判決
110年度中簡字第1618號
原      告  朱樹華  
被      告  陳汶鈺  
上列當事人間請求損害賠償事件，本院於民國111年3月30日言詞
辯論終結，判決如下︰
　　主　　　文
被告應給付原告新臺幣柒萬柒仟元，及自民國一一○年八月十六
日起至清償日止，按週年利率百分之五計算之利息。
原告其餘之訴駁回。
訴訟費用由被告負擔百分之三十一，餘由原告負擔。
本判決原告勝訴部分得假執行。但被告如以新臺幣柒萬柒仟元為
原告預供擔保，得免為假執行。
    事實及理由
壹、兩造爭執要旨：
  一、原告主張：被告與原告分別為居住在臺中市○○區○○路000
      號（下稱被告住處）、171號（下稱原告住處）之鄰居。
      被告於民國109年1月20日下午5時許，在兩造住處前方，
      因故與原告起口角爭執，詎被告竟基於傷害人身體之犯意
      ，返家拿出掃把1支朝原告身體揮打，致原告因此受有左
      上臂刮傷（4公分長）、右手指背多處擦傷等傷害。事後
      被告卻對原告提出刑事告訴，為不實指控，致原告疲於訟
      累，精神遭受莫大痛苦。又被告於如附表所示時間，在被
      告住處，以不明物品敲擊金屬之方式製造噪音，干擾原告
      之生活起居及居住安寧，原告並因此罹患心悸、心搏過速
      之疾病，原告因此支出如附表所示醫療費用共計新臺幣（
      下同）26,589元。另被告於不詳時間，以不詳工具敲擊原
      告住處之1樓後面外牆、4樓後面烤漆板、前面水泥牆磁磚
      ，致牆面及烤漆板出現凹損，所需修復費用為2萬元。為
      此，爰依侵權行為之法律關係，提起本件訴訟，請求被告
      賠償原告醫療費用26,589元、房屋修復費用2萬元、持掃
      把傷害原告及惡意指控原告之精神慰撫金10萬元、製造噪
      音影響原告居住安寧之精神慰撫金10萬元，共計246,589
      元等語，並聲明：被告應給付原告246,589元，及自起訴
      狀繕本送達翌日起至清償日止，按週年利率百分之5計算
      之利息。
  二、被告抗辯：原告於109年1月20日下午5時許，持掃把毆打
      被告，致被告成傷，並非被告毆打原告，原告所受傷害係
      自己造成，與被告無關，此業經民事、刑事另案判決確定
      。又原告住處房屋毀損及所指噪音之事均非被告所為，因
      原告欲與鄰居共同購買被告住處房屋，始對被告提起本件
      訴訟，以驅離被告等語。並聲明：㈠原告之訴駁回。㈡願供
      擔保，請准宣告免為假執行。
貳、得心證之理由：
　一、原告主張被告與原告分別為居住在臺中市○○區○○路000號
      、171號之鄰居。被告於109年1月20日下午5時許，在兩造
      住處前方，因故與原告起口角爭執，被告竟基於傷害人身
      體之犯意，返家拿出掃把1支朝原告身體揮打，致原告因
      此受有左上臂刮傷（4公分長）、右手指背多處擦傷之傷
      害等情，業據原告提出臺灣臺中地檢署檢察官109年度偵
      字第9534號起訴書、本院109年度訴字第971號刑事判決、
      臺灣高等法院臺中分院109年度2646號刑事判決為證，並
      經本院依職權調取上開刑事卷宗核閱無誤，堪信原告所陳
      上情為真正，本院即採為判決之基礎。被告辯稱原告所受
      傷害係原告自己造成，與被告無關云云，乃事後卸責之詞
      ，委不足採。
　二、按因故意或過失，不法侵害他人之權利者，負損害賠償責
      任；不法侵害他人之身體、健康、名譽、自由、信用、隱
      私、貞操，或不法侵害其他人格法益而情節重大者，被害
      人雖非財產上之損害，亦得請求賠償相當之金額，民法第
      184條第1項前段、第195條第1項分別定有明文。本件被告
      持掃把朝原告身體揮打，致原告左上臂刮傷、右手指背多
      處擦傷，係故意不法傷害原告之身體，則原告依上開規定
      ，請求被告賠償其因此所受非財產上之損害，洵屬有據。
      復按慰藉金之賠償，須以人格權遭遇侵害，使精神上受有
      痛苦為必要，其核給之標準固與財產上損害之計算不同，
      然非不可斟酌雙方身分、資力與加害程度，及其他各種情
      形核定相當之數額（最高法院51年台上字第223號民事裁
      判意旨參照）。查原告為大學畢業，畢業後在海關工作，
      現已退休，每月領取退休金6萬多元，無需要扶養之人，
      名下有1筆不動產，目前與配偶同住；被告為大學畢業，
      畢業後曾從事安親老師、門市、幼教助理等工作，現在公
      所即時上工，時薪160元，每月最多做80小時，無需要扶
      養之人，名下沒有不動產，目前獨居等節，業據兩造於本
      院審理時陳明在卷（見本院卷一第207頁），並有稅務電
      子閘門財產及所得調件明細表附卷可按。本院審酌兩造之
      身分地位、教育程度、經濟能力、被告之加害情形及原告
      之傷勢並非至為嚴重等一切情狀，認原告請求被告賠償之
      精神慰撫金以61,000元為適當。
　三、原告另主張被告故意傷害原告之身體，事後卻對原告提出
      刑事告訴，為不實指控，致原告疲於訟累，精神遭受莫大
      痛苦，被告就此亦應賠償原告所受非財產之損害云云。惟
      查：
　　㈠兩造於109年1月20日下午5時許，在兩造住處前方，發生口
      角爭執，進而相互拉扯時，原告亦基於傷害人身體之犯意
      ，徒手揮打被告臉部，造成被告受有唇擦傷、頭部鈍傷、
      左側小指挫傷、右側食指挫傷、鼻出血之傷害，此有被告
      之診斷證明書及受傷照片附於上開刑事卷宗可查，核與證
      人林淑蕙、黃秀月於上開刑事案件所證被告持掃把毆打原
      告之身體，原告進而與被告互相拉扯，原告再徒手揮打被
      告臉部之事發經過大致相符，原告於上開刑事案件亦坦認
      有出手打被告巴掌，故此情應堪認定。
　　㈡被告於上開刑事案件指稱其與原告拉扯過程中，另受有雙
      腳挫傷、左眼鈍挫傷、右上側門齒搖晃、右下第二小臼齒
      斷裂、左下急性齒齦炎、右下第二大臼齒殘根等傷害，並
      提出109年1月20日、23日前往長安醫院就診、109年1月31
      日前往衛生福利部臺中醫院就診之診斷證明書為據。被告
      此部分之指訴雖經上開刑事判決依被告在上開醫院就診之
      病歷資料及證人林淑蕙、黃秀月證述時均未提及原告有毆
      打被告腳部之情節，無從認定被告前開傷勢亦係遭原告動
      手傷害所致，遂未對原告就此部分予以論罪科刑。但兩造
      於當日既有發生肢體衝突，被告事後亦有前往醫院之就醫
      紀錄，可見被告就其申告內容並非完全出於憑空捏造，尚
      不能僅因客觀上缺乏積極證據證明被告其餘雙腳挫傷、左
      眼鈍挫傷、右上側門齒搖晃、右下第二小臼齒斷裂、左下
      急性齒齦炎、右下第二大臼齒殘根等傷害係原告之攻擊行
      為所致，即認被告主觀上係故意對原告為不實指控，仍應
      認為被告係正當行使其訴訟權。是原告主張被告為不實指
      控，使其精神遭受莫大痛苦，請求被告賠償其所受非財產
      之損害云云，非有理由。
　四、原告再主張被告於如附表所示時間，在被告住處，以不明
      物品敲擊金屬之方式製造噪音，干擾原告之生活起居及居
      住安寧，原告並因此罹患心悸、心搏過速之疾病云云。然
      查：
　　㈠原告於如附表所示之時間，曾多次前往臺中榮民總醫院及
      長安醫院就診，依該兩醫院之診斷證明書所載（見本院卷
      一第127、181至187頁），原告係因「陣發性上心室頻脈
      」、「陣發性上心室心搏過速」、「竇房結節律功能障礙
      」、「心房顫動或心房撲動」、「心悸」、「心搏過速」
      前往醫院就診。然原告上開疾病係因心臟組織先天存在異
      常傳導路徑，非心理因素造成，最佳治療方式為心導管射
      頻灼燒手術，此有長安醫院111年3月1日長總字第1110000
      342號函可查（見本院卷二第175頁），則原告主張其罹患
      上開疾病係因被告製造噪音，干擾其生活起居及居住安寧
      所致云云，已與實情不符，不足採信。
　　㈡原告雖又提出其於107年2月間、108年2月26日、109年6月4
      日向臺中市政府陳情整合平台反映被告製造噪音乙事（見
      本院卷一第63至71頁），惟原告反映之時間與附表所示之
      就醫時間並不一致；且經臺中市政府衛生局指派太平區衛
      生所人員前往被告住處關懷協助，亦未發現被告有原告所
      指製造噪音之情形，自不足以佐證被告有於如附表所示之
      時間製造噪音之事。原告另提出其與被告哥哥陳文福間之
      通聯紀錄（見本院卷一第227頁），主張其曾就被告製造
      噪音乙事持續聯繫陳文福出面協助處理云云。然原告與陳
      文福間之通話時間與附表所示之就醫時間互不相合，且兩
      人間之實際對話內容為何亦有不明，尚難逕憑其二人間曾
      有通話遽認被告曾於如附表所示之時間製造噪音，干擾原
      告之居住安寧。
　　㈢證人黃秀月於本院審理中固證稱：差不多107年至109年間
      左右，被告敲打得比較頻繁，被告是敲打放在騎樓的鐵架
      ，我們有聽到敲打的聲音等語（見本院卷一第241頁）。
      惟證人黃秀月先稱被告是不定時敲打，好幾天才敲一次；
      後又稱被告差不多每天都打，關於被告敲打物品之頻率前
      後證述已有不符，復未能具體陳述被告敲打物品之時間及
      音量大小，實難證明被告於如附表所示之時間曾有原告所
      指以敲打方式製造噪音之事。且原告於110年8月18日提出
      書狀自承陳文福於兩年多前已經將噪音源頭即放置在被告
      住處騎樓之鐵架拆除，噪音有降低一些等語（見本院卷一
      第177頁），可知放置在被告住處騎樓之鐵架早於108年間
      即已拆除，被告自拆除時起已無可能再以敲打該鐵架之方
      式製造噪音，證人黃秀月卻證稱被告自107年至109年間頻
      繁敲打放在騎樓之鐵架云云，亦與事實不符，無足採信。
　　㈣原告復又提出錄音光碟（見本院卷一第231頁），主張被告
      曾多次以高頻率、間歇不斷敲打牆壁、鐵架、桌子等物之
      方式製造噪音云云。惟該錄音光碟內出現原告所指高頻率
      、間歇不斷敲打聲音之時間不僅與原告於如附表所示之就
      醫時間不符，且至多僅能證明原告於錄音期間確有在其房
      屋內聽聞聲響，然前述聲響不無可能係由其他與原告住處
      房屋相連之鄰居住處房屋傳遞而來，尚難逕認該聲響係由
      被告所發出。再前開聲響大多只有持續數秒，彼此之間相
      隔將近一個月，甚或數月，不能排除係製造聲音之人偶然
      為之，縱非一般人日常生活中正常活動會發出之聲響，惟
      衡情應尚未超出一般人社會生活所能容忍之範圍，自難認
      為已達噪音之程度，亦難認為已達足以妨害原告生活安寧
      之程度。
　　㈤綜上，本件依原告之舉證，尚無法證明被告有製造噪音之
      行為，且原告罹患心悸、心搏過速等疾病係生理原因，非
      噪音引起之心理原因所致，故原告主張被告製造噪音干擾
      其生活起居及居住安寧云云，要非可採，其請求被告賠償
      醫療費用及精神慰撫金，為無理由，應予駁回。
　五、原告再主張被告於不詳時間，以不詳工具敲擊原告住處之
      1樓後面外牆、4樓後面烤漆板、前面水泥牆磁磚，致牆面
      及烤漆板出現凹損，所需修復費用為2萬元等等，並提出
      房屋受損照片及估價單為憑。經查：
　　㈠觀諸原告所提房屋受損照片（見本院卷一第73至77、193、
      235頁、本院卷二第155頁），明顯可見原告住處房屋外牆
      面向被告住處房屋乙側，鐵皮及牆面有多處密密麻麻之點
      狀凹洞，女兒牆之磁磚及水泥有不規則之破損，裡面之磚
      頭已裸露在外，應係遭人以不詳工具多次敲擊所致。而原
      告住處房屋4樓外牆面向被告住處一側，因建物高度、結
      構及被告係獨居之關係，除被告可以自其住處施加外力破
      壞外，衡情應無遭他人破壞之可能，原告住處房屋此部分
      之受損可以推論係遭被告破壞所致。至於原告住處1樓後
      面外牆係緊鄰防火巷，該地點為不特定人可以自由出入之
      場所，此為原告所是認（見本院卷二第284頁），該處外
      牆之受損不排除係由其他行經該地點之人所造成，原告主
      張該處外牆之受損亦係遭被告破壞所致，所為舉證尚有不
      足，自非可採。
　　㈡按負損害賠償責任者，除法律另有規定或契約另有訂定外
      ，應回復他方損害發生前之原狀。因回復原狀而應給付金
      錢者，自損害發生時起，加給利息。第1項情形，債權人
      得請求支付回復原狀所必要之費用，以代回復原狀，民法
      第213條規定甚明。本件被告持不詳工具敲擊原告住處房
      屋4樓外牆，致原告住處房屋受損，係不法侵害原告住處
      房屋所有權人之財產權，被告就此自應負侵權行為損害賠
      償之責。又原告住處房屋為原告配偶林淑蕙所有，有建物
      所有權狀附卷可稽（見本院卷二第163頁），林淑蕙並已
      將其對被告之損害賠償請求權讓與原告（見本院卷二第28
      4頁），是原告請求被告賠償原告住處房屋4樓外牆受損所
      需之修復費用共計16,000元，（見本院卷一第201頁估價
      單，計算式：12,000＋4,000＝16,000），洵屬有據，應予
      准許。　　　
　六、據上，本件被告故意傷害原告之身體及毀損原告住處房屋
      均已該當侵權行為，原告請求被告賠償精神慰撫金，於61
      ,000元之範圍內，為有理由；請求被告賠償房屋之維修費
      用，於16,000元之範圍內，為有理由。故原告得請求被告
      賠償之金額合計為77,000元。
　七、末按給付無確定期限者，債務人於債權人得請求給付時，
      經其催告而未為給付，自受催告時起，負遲延責任。其經
      債權人起訴而送達訴狀，或依督促程序送達支付命令，或
      為其他相類之行為者，與催告有同一之效力；遲延之債務
      ，以支付金錢為標的者，債權人得請求依法定利率計算之
      遲延利息。但約定利率較高者，仍從其約定利率；應付利
      息之債務，其利率未經約定，亦無法律可據者，週年利率
      為百分之5，民法第229條第2項、第233條第1項及第203條
      分別定有明文。本件原告對被告之侵權行為債權，核屬無
      確定期限之給付，既經原告提起本件訴訟，且起訴狀繕本
      業於110年8月15日送達被告，有送達證書在卷可憑（見本
      院卷一第143頁），被告迄未給付，當負遲延責任。是原
      告請求被告給付自起訴狀繕本送達翌日即110年8月16日起
      至清償日止，按週年利率百分之5計算之利息，亦屬有據
      。
　八、綜上所述，原告依侵權行為之法律關係，請求被告給付原
      告77,000元，及自110年8月16日起至清償日止，按週年利
      率百分之5計算之利息，為有理由，應予准許；逾此範圍
      之請求，則屬無據，應予駁回。
　九、本判決原告勝訴部分，係就民事訴訟法第427條第1項訴訟
      適用簡易程序所為被告敗訴之判決，爰依職權宣告假執行
      。被告陳明願供擔保，請准宣告免為假執行，經核於法尚
      無不合，爰酌定相當之擔保金額，併予准許。
　十、本件事證已臻明確，兩造其餘攻擊防禦方法及舉證，核於
      判決結果不生影響，爰不一一論斷；被告另聲請通知證人
      賴珮琴就被告住處房屋遭原告毀損、原告也有製造噪音等
      事、聲請通知證人林信助就被告遭原告持掃把毆打乙事做
      證，均與本案之審理範圍無關，並無必要，附此敘明。
參、訴訟費用負擔之依據：民事訴訟法第79條。　　　
中　　華　　民　　國　　111 　年　　4 　　月　　15　　日
                  臺中簡易庭    法  官  林筱涵
以上為正本係照原本作成。
如不服本判決，應於送達後20日內，向本院提出上訴狀並表明上
訴理由，如於本判決宣示後送達前提起上訴者，應於判決送達後
20日內補提上訴理由書（須附繕本）。如委任律師提起上訴者，
應一併繳納上訴審裁判費。
中　　華　　民　　國　　111 　年　　4 　　月　　15　　日
                                書記官  張峻偉
附表：
編號 時間 就診醫院 醫療費用 收據及診斷證明書出處 1 107.10.19 臺中榮總 720元 本院卷一第87、181頁 2 107.10.29 臺中榮總 720元 本院卷一第199、183頁 3 108.02.25 長安醫院 350元 本院卷一第99、187頁 4 108.06.17 長安醫院 350元 本院卷一第103、187頁 5 109.12.21 長安醫院 350元 本院卷一第107、187頁 6 109.12.23 臺中榮總 1,260元 本院卷一第93、95、185頁 7 110.03.09 長安醫院 350元 本院卷一第111、187頁 8 110.03.13 長安醫院 350元 本院卷一第115、187頁 9 110.03.27 長安醫院 22,139元 本院卷一第119、125、187頁                         合計：26,589元